臺灣臺北地方法院宣示判決筆錄　　　　 　93年度訴字第827號
公　訴　人　臺灣臺北地方法院檢察署檢察官
被　　　告　甲○○
選任辯護人　林賢宗律師
上列被告因偽造文書等案件（起訴案號：臺灣臺北地方法院檢察
署九十二年度偵續字第五六二號，追加部分：九十四年四月十二
日補充理由書），於中華民國九十四年十一月二十五日下午四時
整，在本院第十六法庭宣示判決，出席職員如下：
法官起立朗讀判決主文、犯罪事實要旨、處罰條文，及告以上訴
限制、期間並提出上訴狀之法院，且諭知記載其內容：
壹、主  文：
甲○○連續行使偽造私文書，足以生損害於他人，處有期徒刑陸
月，如易科罰金，以佰元折算壹日。如附表一所示之署押均沒
收。
貳、犯罪事實要旨：
  一、甲○○與丙○○原係舊識，緣丙○○擔任負責人之佑麒工
      程開發有限公司（下稱佑麒公司）有金融貸款之需要，乃
      藉由甲○○之介紹，與華南商業銀行股份有限公司（以下
      簡稱華南銀行）中華路分行簽訂授信申請書一件（八十六
      年一月二十四日）、授信約定書三件（八十六年一月三十
      一日），及丙○○、丁○○、施麗雲（後更名為乙○○）
      為連帶保證人之保證書（八十六年一月三十日），其作用
      為方便日後公司之週轉。詎甲○○竟藉由上開機會取得佑
      麒公司章及上開個人之私章，拒不返還，復基於行使偽造
      私文書及意圖為自己不法所有之概括犯意，先於八十六年
      一月後之某三日，分別在三紙借據上各盜用佑麒公司、丙○○、丁○○、施麗雲之印文各一枚、及各偽造佑麒公司
      、丙○○、丁○○、施麗雲之署押各一枚，偽造完成以佑
      麒公司為借款人，丙○○、丁○○、施麗雲為連帶保證人
      之借據後，持向華南銀行銀中華路分行辦理貸款，使該銀
      行陷於錯誤，而分次貸予佑麒公司新臺幣（下同）九十萬
      元、四百萬元、六百萬元（合計為九百九十萬元，起訴書
      誤載為一千萬元），而該貸款每一年必須換約一次，甲○○仍承前揭犯意，在八十七年至九十年之每年換約借據上
      ，以上述手法盜用佑麒公司、丙○○、丁○○、施麗雲等
      人印文及偽造佑麒公司、丙○○、丁○○、施麗雲等人之
      署押（八十六年、八十七年、八十八年、八十九年之借據
      業已滅失，參見九十二年度偵續字第五六二號卷第六十七
      頁華南銀行中華路分行九十二年十月三十一日函），足以
      生損害於佑麒公司、丙○○、丁○○、施麗雲等人，且以
      自己之住所為此筆貸款之利息通知之送達處所，致佑麒公
      司、丙○○、丁○○、施麗雲等一直不知情，直至九十年
      間起，因繳息不正常，華南銀行中華路分行始向佑麒公司
      、丙○○、丁○○、施麗雲等催繳，並聲請發支付命令，
      佑麒公司、丙○○、丁○○、施麗雲等始悉上情。
  二、承前行使偽造私文書之概括犯意，甲○○未得佑麒公司及
      丙○○之同意，連續自八十九年八月十五日至九十一年十
      一月十日止，於臺北市中正區○○○路二一六巷四號雅昌
      有限公司內，持上開佑麒公司、丙○○之印章，分別盜用
      佑麒公司或丙○○之印文於余福文、蘇正德、廖學祺、陳
      雲龍、泓臣實業有限公司所開立之支票背後（詳細票據號
      碼、金額、背書日期、盜用之印文及數量如附表二所示）
      ，以偽造完成佑麒公司或丙○○在各該支票背書之私文書
      ，嗣經甲○○持向華南銀行辦理票貼，致使華南銀行陷於
      錯誤而給予票貼，並足以生損害於佑麒公司、丙○○。
、特別說明事項：
  一、審酌被告偽造他人名義向銀行申辦貸款，損及他人之權益
      ，並紊亂社會經濟秩序，所生危害自屬不輕，惟目前已與
      告訴人佑麒公司達成和解，並已支付六百萬元之賠償金（
      見本院九十四年十一月十一日認罪協商筆錄），並其犯後
      坦承犯行，態度尚稱良好等一切情狀，認檢察官與被告協
      商後同意求處有期徒刑六月，要與被告之犯行相當，爰依
      檢察官與被告協商之刑度量處如主文所示之刑。
  二、又刑法第四十一條業於九十年一月十日修正公布，同年月
      十二日生效，修正後刑法第四十一條第一項前段規定「犯
      最重本刑為五年以下有期徒刑以下之刑之罪，而受六個月
      以下有期徒刑或拘役之宣告，因身體、教育、職業或家庭
      之關係或其他正當事由，執行顯有困難者，得以一元以上
      三元以下折算一日，易科罰金」，與修正前刑法第四十一
      條規定「犯最重本刑為三年以下有期徒刑以下之刑之罪，
      而受六月以下有期徒刑或拘役之宣告，因身體、教育、職
      業或家庭之關係，執行顯有困難者，得以一元以上三元以
      下折算一日，易科罰金」相互比較，以新法較有利於行為
      人。本案被告之犯罪時間橫跨新、舊法時期（自八十六年
      間至九十一年十一月十日），惟因其所犯為連續犯，屬裁
      判上一罪，不得割裂適用，故直接適用新法，而無庸依刑
      法第二條第一項前段為新、舊法之比較，爰就被告因上開
      犯罪所處之有期徒刑六月，併諭知易科罰金之折算標準。
  三、如附表一所示之署押，如前所述，均為被告所偽造，依刑
      法第二百十九條規定，不問屬於犯人與否，應由本院宣告
      沒收（八十六年、八十七年、八十八年、八十九年之借據
      業已滅失，參見九十二年度偵續字第五六二號卷第六十七
      頁華南銀行中華路分行九十二年十月三十一日函）；至如
      附表一、二所示之印文，雖為被告所盜用，惟非義務沒收
      之物，本院爰不為沒收之諭知。
  四、檢察官於起訴書之犯罪事實欄雖未記載本宣示判決筆錄「
      犯罪事實要旨、二」之犯罪事實，惟如前所述，被告前揭
      行使偽造私文書之犯行，與檢察官在起訴書犯罪事實欄所
      記載被告之行使偽造私文書犯行，本屬連續犯之裁判上一
      罪關係，依刑事訴訟法第二百六十七條「檢察官就犯罪事
      實一部起訴者，其效力及於全部。」規定，本院自得就檢
      察官未於起訴書犯罪事實欄所記載之上開事實，於本件併
      為審理、判決。
肆、處罰條文：
    刑法第五十六條、第二百十六條、第二百十條、第三百三十
    九條第一項、第四十一條第一項前段、第五十五條、第二百
    十九條，罰金罰鍰提高標準條例第一條前段、第二條。
伍、協商判決除有刑事訴訟法第四百五十四條之四第一項第一款
    於本訊問程序終結前，被告撤銷協商合意或檢察官撤回協商
    聲請者；第二款被告協商之意思非出於自由意志者；第四款
    被告所犯之罪非第四百五十五條之二第一項所定得以協商判
    決者；第六款被告有其他較重之裁判上一罪之犯罪事實者；
    第七款法院認應諭知免刑或免訴、不受理者情形之一，及違
    反同條第二項「法院應於協商合意範圍內為判決；法院為協
    商判決所科之刑，以宣告緩刑或二年以下有期徒刑、拘役或
    罰金為限」之規定者外，不得上訴。
陸、如不服本件判決，得自收受判決送達之日起十日內，向本院
    提出上訴書狀，上訴於第二審法院。
中　　華　　民　　國　　94　　年　　11　　月　　25　　日
                  刑事第九庭      書記官  陳靜君
                                  法  官  官信成
以上筆錄正本係照原本作成。
                                  書記官  陳靜君
中　　華　　民　　國　　94　　年　　11　　月　　25　　日
附表一：
┌──┬───────────────┬────────────────┐
│編號│文  書  名  稱                │偽造之署押及印文數量            │
│    │                              │                                │
├──┼───────────────┼────────────────┤
│ 一 │九十一年度他字第五一四一號偵查│借款人欄盜用「佑麒工程開發有限│
│    │卷第十三頁之九十年五月三十一日│公司」、「丙○○」印文各壹枚    │
│    │借據                          │連帶保證人欄盜用「丙○○」、「│
│    │                              │丁○○」、「施麗雲」印文各壹枚、│
│    │                              │偽造「丙○○」、「丁○○」、「施│
│　　│                              │麗雲」署押各壹枚                │
├──┼───────────────┼────────────────┤
│ 二 │同上偵查卷第十五頁之九十年八月│借款人欄盜用「佑麒工程開發有限│
│    │十四日借據                    │公司」、「丙○○」印文各壹枚    │
│    │                              │連帶保證人欄盜用「丙○○」、「│
│    │                              │丁○○」、「施麗雲」印文各壹枚、│
│    │                              │偽造「丙○○」、「丁○○」、「施│
│　　│                              │麗雲」署押各壹枚                │
├──┼───────────────┼────────────────┤
│ 三 │同上偵查卷第十六頁之九十年八月│借款人欄盜用「佑麒工程開發有限│
│    │十四日借據                    │公司」、「丙○○」印文各壹枚    │
│    │                              │連帶保證人欄盜用「丙○○」、「│
│    │                              │丁○○」、「施麗雲」印文各壹枚、│
│    │                              │偽造「丙○○」、「丁○○」、「施│
│　　│                              │麗雲」署押各壹枚                │
└──┴───────────────┴────────────────┘
附表二：
┌──┬────┬────────┬─────┬─────┬──────┐
│編號│發 票 人│  支票發票日    │ 票據號碼 │金額（元）│ 盜用之印文 │
│    │        ├────────┤          │          │ 及數量     │
│    │        │   背書時間     │          │          │            │
├──┼────┼────────┼─────┼─────┼──────┤
│ 一 │余福文　│　 90.12.25　　 │PA0000000 │　881,500 │盜用「佑麒工│
│    │        ├────────┤          │          │程開發有限公│
│    │        │　 89.08.20　　 │          │          │司」印文壹枚│
├──┼────┼────────┼─────┼─────┼──────┤
│ 二 │廖學祺　│　 90.01.10　　 │AF0000000 │　750,000 │盜用「佑麒工│
│    │        ├────────┤          │          │程開發有限公│
│    │        │　 90.08.15　　 │          │          │司」印文壹枚│
├──┼────┼────────┼─────┼─────┼──────┤
│ 三 │蘇正德　│　 91.01.10　　 │DC0000000 │　730,000 │盜用「佑麒工│
│    │        ├────────┤          │          │程開發有限公│
│    │        │　 90.08.15　　 │          │          │司」印文壹枚│
├──┼────┼────────┼─────┼─────┼──────┤
│ 四 │廖學祺　│　 90.12.25　　 │AF0000000 │　745,600 │盜用「佑麒工│
│    │        ├────────┤          │          │程開發有限公│
│    │        │　 89.09.20　　 │          │          │司」印文壹枚│
├──┼────┼────────┼─────┼─────┼──────┤
│ 五 │陳雲龍　│　 90.12.25　　 │AT0000000 │　795,000 │盜用「佑麒工│
│    │        ├────────┤          │          │程開發有限公│
│    │        │　 89.07.20　　 │          │          │司」印文壹枚│
├──┼────┼────────┼─────┼─────┼──────┤
│ 六 │陳雲龍　│　 90.12.25　　 │AT0000000 │　795,000 │盜用「佑麒工│
│    │        ├────────┤          │          │程開發有限公│
│    │        │　 89.08.20　　 │          │          │司」印文壹枚│
├──┼────┼────────┼─────┼─────┼──────┤
│ 七 │泓臣實業│　 92.03.26　　 │0000000   │ 5,245,900│盜用「佑麒工│
│    │有限公司├────────┤          │          │程開發有限公│
│    │　      │　 91.11.10　　 │          │          │司」、「簡宏│
│    │        │                │          │          │政」印文各壹│
│    │        │                │          │          │枚          │
└──┴────┴────────┴─────┴─────┴──────┘
附錄本案論罪科刑法條：
中華民國刑法第二百十條：
偽造、變造私文書，足以生損害於公眾或他人者，處五年以下有
期徒刑。
中華民國刑法第二百十六條：
行使第二百十條至第二百十五條之文書者，依偽造、變造文書或
登載不實事項或使登載不實事項之規定處斷。
中華民國刑法第三百三十九條：
意圖為自己或第三人不法之所有，以詐術使人將本人或第三人之
物交付者，處五年以下有期徒刑、拘役或科或併科一千元以下罰
金。
以前項方法得財產上不法之利益或使第三人得之者，亦同。
前二項之未遂犯罰之。
中華民國刑法第三百三十九條：
意圖為自己或第三人不法之所有，以詐術使人將本人或第三人之
物交付者，處五年以下有期徒刑、拘役或科或併科一千元以下罰
金。
以前項方法得財產上不法之利益或使第三人得之者，亦同。
前二項之未遂犯罰之。
